【裁判字號】    97,審訴,1942
【裁判日期】    970926
【裁判案由】    毒品危害防制條例
【裁判全文】
臺灣桃園地方法院刑事判決            97年度審訴字第1942號
公  訴  人  臺灣桃園地方法院檢察署檢察官
被      告  甲○○
上列被告因違反毒品危害防制條例案件，經檢察官提起公訴（97
年度毒偵字第3309號），被告於本院準備程序進行中，就被訴事
實為有罪之陳述，經本院告知簡式審判程序意旨，並聽取公訴人
及被告之意見後，本院合議庭裁定依簡式審判程序審理，判決如
下：
    主  文
甲○○施用第一級毒品，累犯，處有期徒刑拾壹月；又施用第二
級毒品，累犯，處有期徒刑玖月，扣案之第二級毒品甲基安非他
命壹包含袋（驗餘毛重零點陸陸公克）沒收銷燬之；應執行有
期徒刑壹年陸月，扣案之第二級毒品甲基安非他命壹包含袋（驗
餘毛重零點陸陸公克）沒收銷燬之。
    事實
一、緣甲○○前於民國93年間因施用第二級毒品案件，經臺灣苗
    栗地方法院（下稱苗栗地院）以93年度毒聲字第158 號裁定
    送觀察、勒戒後，認無繼續施用毒品傾向，於93年7 月27日
    釋放出所，並經臺灣苗栗地方法院檢察署檢察官以93年度毒
    偵字第286 號為不起訴處分確定在案；於上開觀察、勒戒執
    行完畢釋放後5 年內之93年間，又因施用第二級毒品案件，
    經苗栗地院以93年度苗簡字第667 號刑事簡易判決判處有期
    徒刑5 月確定在案，而於94年1 月18日易科罰金執行完畢；
    另於94年間因施用第一、二級毒品案件，經苗栗地院以94年
    度訴字第73號刑事判決判處有期徒刑10月、9 月，應執行有
    期徒刑1 年5 月確定在案，於執行中經假釋出監，並於96年
    1 月10日縮刑假釋期滿，未經撤銷假釋，未執行之刑以執行
    論而執行完畢（均構成累犯）。詎其仍不知悔改並戒除毒癮
    ，復基於施用第一、二級毒品之犯意，於97年6 月21日晚間
    9 時許，在苗栗縣頭份鎮某工地內，分別以香菸沾黏海洛因
    燃燒吸食其煙之方式，施用第一級毒品海洛因1 次，及將甲
    基安非他命置入玻璃球吸食器後加熱吸食其煙之方式，施用
    第二級毒品甲基安非他命（起訴書誤載為安非他命）1 次。
    嗣於97年6 月21日夜間11時30分許，搭乘牌照號碼為NZ-958
    號之營業用小客車，於行經桃園縣境內之國道3 號高速公路
    北向72公里處時為警查獲，並扣得其所有且供其施用之第二
    級毒品甲基安非他命1 包（驗前毛重0.65公克，因鑑驗使用
    費失0.014 公克，驗餘毛重0.636 公克，含無法與毒品析離
    之包裝袋1只）。
二、案經內政部警政署國道公路警察局第六警察隊報請臺灣桃園
    地方法院檢察署檢察官偵查起訴。
    理  由
一、訊據被告甲○○對於其於上揭時、地，施用第一級毒品海洛
    因、第二級毒品甲基安非他命各1 次之事實坦承不諱，復有
    國道公路警察局第六警察隊97年6 月份移送煙毒麻醉藥品人
    犯尿液檢體編號對照表、台灣檢驗科技股份有限公司於97年
    7 月4 日出具之濫用藥物檢驗報告各1 紙附卷足憑，且扣案
    被告所有之疑似第二級毒品甲基安非他命透明結晶1 包（驗
    前毛重0.65公克，因鑑驗使用0.014 公克，驗餘毛重0.636
    公克），經送請台灣檢驗科技股份有限公司鑑定結果，確含
    有甲基安非他命成分，此有該局97年7 月7 日出具之濫用藥
    物檢驗報告1 份可按，堪認被告前揭不利於己之自白確與事
    實相符，洵堪採為論罪科刑之依據。又按92年7 月9 日新修
    正之毒品危害防制條例刪除二犯及三犯之規定，一改修法前
    繁雜之處遇程序，僅將施用毒品者簡化區分為「初犯」、「
    再犯」，並認施用毒品者係屬病患性犯人，以觀察、勒戒戒
    除其身癮，並以強制戒治去除其心癮。經觀察、勒戒或強制
    戒治執行完畢釋放後，若係五年後再犯該條例第10條施用毒
    品罪者，與同條例第20條第1 項、第2 項關於「初犯」之處
    理方式相同，檢察官應先聲請法院裁定令被告入勒戒處所觀
    察、勒戒，並視有無繼續施用毒品傾向，決定應予釋放、為
    不起訴之處分，或應聲請法院裁定令入戒治處所強制戒治；
    若係五年內「再犯」同條例第10條施用毒品罪者，依同條例
    第23條第2 項規定，檢察官則應依法追訴。觀諸該條例第20
    條第3 項之修正理由：「觀察、勒戒或強制戒治五年後再犯
    者，顯見前所實施之觀察、勒戒或強制戒治已足以遮斷其施
    用毒品之癮，為期自新及協助其戒除毒癮，對此五年後再犯
    者，爰明定仍適用初犯之規定，先經觀察、勒戒、強制戒治
    之程序。」及同條例第23條第2 項之修正理由：「為配合簡
    化施用毒品犯之刑事處遇程序，並鑑於經觀察、勒戒或強制
    戒治執行完畢釋放後五年內再犯者，其再犯率甚高，原據以
    實施之觀察、勒戒及強制戒治既已無法收其實效，自應施以
    刑事處遇。」顯然如施用毒品者係前經觀察、勒戒或強制戒
    治等治療程序執行完畢五年後，始再施用毒品之「初犯」，
    因前所執行之觀察、勒戒或強制戒治已足收戒除毒癮之效，
    自應重新執行觀察、勒戒或強制戒治等治療程序，並於治療
    程序執行完畢後，由檢察官為不起訴處分，毋庸對之追訴處
    罰；反之，在「再犯」之情形，因其先前所為治療程序顯未
    能收戒斷毒癮之效，且考量施用毒品者之再犯率偏高，乃簡
    化其刑事處遇程序，而逕予追訴處罰，不再施以治療程序。
    參酌上開立法理由，修正毒品危害防制條例就施用毒品者，
    祇於「初犯」及「五年後再犯」二種情形，有其追訴條件之
    限制，即須於初犯經觀察、勒戒或強制戒治釋放後，五年內
    均無施用毒品之行為，始能認其前所實施之觀察、勒戒或強
    制戒治已足遮斷毒癮，而得於五年後再犯時，再予適用初犯
    之規定，重行觀察、勒戒等程序。倘五年內已經再犯，被依
    法追訴處罰，縱其第三次（或第三次以上）施用毒品之時間
    在初犯釋放五年以後，即與「五年後再犯」之情形有別，且
    因已於「五年內再犯」，顯見其再犯率甚高，原實施觀察、
    勒戒或強制戒治，已無法收其實效，而無五年戒斷期之存在
    ，自無再經觀察、勒戒及強制戒治之必要，應由檢察官逕行
    起訴，始符新法修正之本旨（最高法院95年度台非字第59號
    、第65號判決意旨參照）。經查，被告曾有如事實欄一所載
    之施用毒品犯行，已如前述，其於觀察、勒戒執行完畢後5
    年內已再犯施用毒品案件，從而本件自非屬「初犯」或「五
    年後再犯」之情形，依上開說明，自應逕予論罪科刑。綜上
    ，本件事證明確，被告犯行堪以認定，應依法論科。
二、核被告所為，分別係犯毒品危害防制條例第10條第1 項之施
    用第一級毒品罪及同條第2 項之施用第二級毒品罪。被告施
    用第一級毒品前非法持有第一級毒品之低度行為，為施用第
    一級毒品之高度行為所吸收；施用第二級毒品前後非法持有
    第二級毒品之低度行為，為施用第二級毒品之高度行為所吸
    收，均不另論罪。被告上開2 罪間，犯意各別、行為互殊，
    應分論併罰。被告有如犯罪事實欄所載之前案紀錄，甫執行
    完畢，此有卷附臺灣高等法院被告前案紀錄表1 份在卷可按
    ，其受有期徒刑執行完畢後，5 年內故意再犯本件有期徒刑
    以上之罪，均為累犯，均應依刑法第47條第1 項規定加重其
    刑。爰審酌被告有事實欄一所載之施用毒品前科，經觀察、
    勒戒及刑之執行後，猶未能戒斷毒癮，仍繼續施用第一級毒
    品海洛因及第二級毒品甲基安非他命，戕害自身健康，漠視
    法令禁制，惟念其犯後坦承犯行，態度尚佳，暨其犯罪動機
    、手段、施用毒品次數等一切情狀，分別量處如主文所示之
    刑，並定其應執行之刑。扣案之甲基安非他命1 包（驗餘毛
    重0.636 公克），經鑑定確屬第二級毒品無誤，已如上述，
    而其中包裝袋部分，依現行檢驗方式乃以刮除方式為之，包
    裝袋上仍會摻殘若干毒品無法分離，自應一體視為毒品部分
    ，均應依毒品危害防制條例第18條第1 項前段宣告沒收銷燬
    之。至於鑑驗中所費失之毒品，既已滅失，爰不再諭知沒收
    銷燬，附此敘明。
據上論斷，應依刑事訴訟法第273 條之1 第1 項、第299 條第1
項前段，毒品危害防制條例第10條第1 項、第2 項、第18條第1
項前段，刑法第11條、第47條第1 項、第51條第5 款，判決如主
文。
本案經檢察官丁俊成到庭執行職務。
中    華    民    國    97    年    9     月     26   日
                      刑事庭  法  官  林靜梅
以上正本證明與原本無異。
如不服本判決，應於判決送達後10日內向本院提出上訴狀（應附
繕本），其未敘述上訴理由者，應於上訴期間屆滿後20日內補提
理由書狀於本院，上訴於臺灣高等法院。
                              書記官  林韡婷
中    華    民    國    97    年    9     月    26    日
本案論罪科刑法條：
毒品危害防制條例第10條
施用第一級毒品者，處 6 月以上 5 年以下有期徒刑。
施用第二級毒品者，處 3 年以下有期徒刑。


司法院資訊處製作；財團法人民間司法改革基金會備份。
